【裁判字號】    95,交聲,405
【裁判日期】    950630
【裁判案由】    交管條例聲異
【裁判全文】
臺灣板橋地方法院刑事裁定             95年度交聲字第405號
原處分機關  交通部公路總局臺北區監理所
異  議  人
即受處分人  甲○○
上列受處分人即異議人因違反道路交通管理處罰條例案件，對於
交通部公路總局臺北區監理所中華民國95年3 月2 日所為之處分
（原處分案號：北監自裁字裁40-G00000000號），聲明異議，本
院裁定如左：
    主  文
原處分撤銷。
甲○○不罰。
    理  由
一、按法院受理交通事件，準用刑事訴訟法之規定，道路交通管
    理處罰條例第89條前段定有明文。又依最高法院76年臺上字
    第4986號判例意旨謂認定犯罪事實所憑之證據，雖不以直接
    證據為限，間接證據亦包括在內，然而無論直接證據或間接
    證據，其為訴訟上之證明，須於通常一般之人均不致有所懷
    疑，而得確信其為真實之程度者，始得據為有罪之認定，倘
    其證明尚未達到此一程度，而有合理之懷疑存在，無從使事
    實審法院得出有罪之確信時，即應由法院諭知被告無罪之判
    決。從而，法院於審理異議人即受處分人違反道路交通管理
    處罰條例案件，當踐行完畢調查證據程序後為事實之認定時
    ，如就原處分機關所認定之違規事實仍有合理之懷疑，而無
    法確信受處分人確有該當於道路交通管理處罰條例各該處罰
    條文之要件事實時，此際即應依訴訟上之待證事實「倘有懷
    疑，則從被告之利益作解釋」之證據法則，作對受處分人有
    利之認定。
二、原處分意旨略以：本件異議人即受處分人甲○○係所有車牌
    號碼T2-6527 號自用小客車之駕駛人，於民國95年1 月6 日
    凌晨1時18 分許，駕駛該車行經車速限制時速50公里之臺中
    市○○路○ 段612 號前路段，為臺中市警察局交通警察隊執
    勤員警測得時速108 公里，超速58公里，滿20公里以上，遂
    以受處分人所有前開自用小客車駕駛人有違反道路交通管理
    處罰條例第40條第1 項之行為，逕行掣單舉發，嗣異議人於
    95年2 月17 日 向原處分機關提出異議，惟按舉發單位即臺
    中市警察局調查結果，上開車輛之車牌號碼雖已逾檢註銷，
    然並無繳回牌照，且異議人亦未提出相關具體資料佐證，再
    經檢視採證相片並查證當時執勤員警確認車號無訛，復與電
    腦車籍資料中廠牌相符，仍認異議人有前開違規行為，原處
    分機關乃依道路交通管理處罰條例第40條第1 項、第63條第
    1 項第1 款（原裁決書漏載第1 款）及違反道路交通管理事
    件統一裁罰基準及處理細則第43條、第44條、第61條規定，
    於95年3 月2 日以北監自裁字裁40-G00000000號裁決書裁處
    異議人罰鍰新臺幣（下同）1,900 元，並記違規點數1 點。
三、異議意旨則略以：異議人所有三陽T2-6527號自用小客車之
    牌照已於93年7月29日因「不依限期參加定期檢驗」註銷牌
    照，並自92年後已不再使用該車，該違規自用小客車並非本
    人所駕駛，且與其所有之T2-6527號自用小客車車籍資料不
    符，有可能係異議人所有之該已註銷牌照遭他人冒用等語。
四、經查：
（一）、車牌號碼T2-6527號自用小客車為異議人所有，該車廠
        牌三陽、綠色、排氣量1590、87年10月間出廠，於93年
        7月29日經註銷其牌照，至今尚未辦理註銷執行或報廢
        登記之情，有汽車車籍查詢表1 紙在卷足憑（本院卷第
        12頁），亦為異議人所陳明，應堪認定。
（二）、惟觀本件裁決之舉發機關臺中市警察局交通警察隊以中
        市警交字第G00000000號通知單逕行舉發之超速違規採
        證照片1幀，該照片上之車輛為三陽白色車種之自用小
        客車（本院卷第6 頁），與受處分人前揭所有自小客車
        為三陽綠色車身不同，顯有遭偽造、變造之嫌，此有該
        交通警察隊95年1 月26日中市警交字第G00000000 號舉
        發違反道路交通管利事件通知單及其檢附之採證照片1
        幀、原處分機關檢附之汽車車籍資料查詢報表1 紙在卷
        可證，已如上述。
（三）、又本件違規後約一週之95年1月12日晚間11時18分許，
        異議人復因不詳姓名之人駕駛該違規白色三陽自用小客
        車途經臺中縣大里市○○○路與福德路口處時，以時速
        101公里行駛，有超速41公里之違規，再受臺中縣警察
        局交通隊開單舉發，然原處分機關經異議人提出申訴並
        函轉該案原舉發機關查處後，原舉發之臺中縣警察局於
        95年3月3日以中縣警交字第0950003682號函以異議人所
        有之上開自小客車電腦車籍資料與採證相片不符，函請
        原處分機關註銷該件舉發單，有上開臺中縣警察局95年
        1月20日中縣警交字第HA0000000號舉發違反道路交通管
        理事件通知單（附照片1幀）、臺中縣警察局95 年3月3
        日中縣警交字第0950003682號函各1 件在卷可稽（本院
        卷第14頁、第13頁）。。
五、綜上調查，本件是否為異議人所有之T2-6527 號自用小客車
    在前揭時地超速行駛，即容有合理之懷疑存在，自難排除違
    規車輛之車牌是經偽造或變造之可能；兼衡目前社會上使用
    偽造、變造之車牌，以躲避查緝之不法情事，屢見不鮮，此
    為本院職務上已知之事實，且本件由不詳姓名人士所駕駛之
    白色三陽自用小客車於一週內二度以超過100 公里之時速於
    深夜時分疾馳於臺中縣市道路，而為警方測速儀器所測錄，
    益徵該駕駛人所駕駛汽車之車牌係遭變造、偽造之可能性甚
    高，故本件駕駛車牌號碼T2-6527 號自用小客車規之行為人
    是否係異議人或其知悉之人，或所使用之車牌是否經偽造、
    變造等情，均非無疑。從而，本件舉發尚有瑕疵，無法使本
    院確信受處分人有上開違規之事實。依照上開說明，原處分
    機關之裁決，難認允當，自應由本院將原處分撤銷，另行諭
    知不罰，以期適法。
六、另按汽車牌照借供他車使用者，處汽車所有人3,600元以上
    10,800元以下罰鍰，道路交通管理處罰條例第12條第1項第5
    款定有明文，本件不詳姓名之行為人於前揭時、地，駕駛不
    明自用小客車使用註銷之T2-6527號號牌行駛並超速之違規
    行為，該號牌是否為異議人提供他人使用，而有違反道路交
    通管理處罰條例第12條第1 項第5 款之規定，自應由相關單
    位查明後再依法處理，附此敘明。
七、據上論斷，應依道路交通案件處理辦法第20條前段，裁定如
    主文。
中    華    民    國    95    年    6     月    30    日
                        交通法庭    法  官  陳坤地
上列正本證明與原本無異。
如不服本裁定，應於裁定送達後5日內向本院提出抗告狀。
                                    書記官  李淑秋
中    華    民    國    95    年    7     月    10    日


司法院資訊處製作；財團法人民間司法改革基金會備份。
